臺灣高等法院刑事判決　　　　　　　　94年度上訴字第2629號
上　訴　人
即　被　告　乙○○
上列上訴人因偽造文書等案件，不服臺灣臺北地方法院94年度訴
字第698號，中華民國94年7月20日第一審判決（起訴案號：臺灣
臺北地方法院檢察署94年度偵緝字第207號），提起上訴，本院
判決如下：
    主  文
原判決撤銷。
乙○○連續行使造私文書，足以生損害於他人，處有期徒刑伍月
，如易科罰金，以參佰元折算壹日。
    事  實
一、乙○○係聯合形象有限公司（以下簡稱聯合公司，設臺北市
    ○○路42號1樓）及連和廣告有限公司（以下簡稱連和公司
    ，址設臺北市○○路44號1樓，民國92年12月19日解散）之
    行政助理，負責掌理該2公司發放日間派報人員酬勞及夜間
    幹部夾報費用之出納事務，竟意圖為自己不法所有，基於詐
    欺及行使偽造私文書之概括犯意，利用其職務上保管附表一
    所示陳伯軒等130名派報人員領薪專用印章之機會，連續自
    92年3月7日起至93年1月27日止，在聯合公司派報員之薪資
    冊上，及自92年3月間起至92年12月19日止，在連和公司派
    報員之薪資冊上，虛列當日並未上工之派報員姓名，或虛增
    上工派報員之工作時數，並於其上盜蓋其所保管附表一派報
    人員領薪專用印章，用以表示確有附表一派報員人上工及上
    工之時數，再持之交予聯合公司及連和公司之會計人員請領
    派報員之工資而行使之，致聯合公司、連和公司會計人員陷
    於錯誤，以為確有薪資冊所載之派報員之工作人數及時數向
    公司申請工資，而予溢撥款項。乙○○以上開方法共向聯合
    公司詐得新台幣（下同）28萬2千零53元、向連和公司詐得
    16萬5千6百15元，合計詐得44萬7千6百68元（詳附表二），
    足以生損害於聯合公司、連和公司及遭虛報附表一之陳伯軒
    等130名派報員。
二、案經告訴人聯合公司、連和公司告訴暨臺北縣政府警察局汐
    止分局報告臺灣臺北地方法院檢察署檢察官偵查起訴。
    理  由
一、訊據上訴人即被告乙○○對於上揭犯罪事實，於偵查、原審
    及本院審理時坦承不諱，核與告訴代理人甲○○於警詢、偵
    查時指述情節相符（93年度偵字第16282號卷第24頁至第29
    頁、94年度偵緝字第207號卷第12頁至第13頁），並有被告
    侵占公司款項金額分月紀錄表、92年3月1日起之調度表、薪
    資冊及全月統計表共5冊在卷可憑，堪認被告自白與事實相
    符。
    本件事證明確，被告犯行堪以認定，應依法論科。
二、查被告於聯合公司及連合公司之薪資冊，虛增派報員人數或
    工作時數，並盜用附表一所示派報員之印文，持向各該公司
    之會計人員行使，申請派報員工資，而向告訴人公司詐得溢
    領之工資，足以生損害於聯合公司、連和公司及遭虛報工時
    之陳伯軒等130名派報員之權益，核其所為，係犯刑法第216
    條、第210條之行使偽造私文書罪及同法第339條第1項之詐
    欺取財罪。其盜用印文係偽造私文書之部分行為，偽造私文
    書後進而行使，偽造之低度行為應為行使之高度行為所吸收
    ，均不另論罪。起訴書起訴被告犯刑法第336條第2項業務侵
    占罪部分，因社會基本事實同一，業經檢察官於審理期日更
    正為同法第339條第1項之詐欺取財罪，爰不再諭知變更原起
    訴法條，附此敘明。被告先後多次行使偽造私文書、詐欺之
    犯行，均時間密接，構成要件相同，係基於概括犯意反覆為
    之，均為連續犯，各論以一罪，並均依法加重其刑。又被告
    所犯連續行使偽造私文書及連續詐欺2罪間，有方法結果之
    牽連關係，應從較重之行使偽造私文書罪處斷。
三、原審認被告事證明確，予以論罪科刑，固非無見，惟 (1)被
    告所為係詐欺取財，原審認係業務侵占，尚有未洽；(2) 刑
    法上偽造文書罪章為侵害社會法益之罪，其所保護之被害客
    體為社會公共信用之法益，而非個人之法益，故應以其被偽
    造之文書種類之個數為計算罪數之標準，而非以被害人之人
    數為標準；刑法第210條偽造私文書罪所謂「足以生損害於
    公眾或他人」，僅為該罪構成要件之一，非謂應以足生損害
    人數之多寡資為認定罪數之依據。原判決以被告以一偽造私
    文書行為，同時侵害數名派報員及告訴人公司之權益，係一
    行為觸犯數罪名，為想像競合犯，應從一重論處云云，即有
    適用法則不當。被告上訴雖無理由，惟原判決既有前開不當
    ，自應由本院撤銷改判。爰審酌被告無犯罪前科，有本院被
    告前案紀錄表可參，素行良好，被告因欲償還積欠之信用卡
    債務之犯罪動機、犯罪之方法、犯罪所得之金額，已償還告
    訴人公司20萬元及犯罪後坦承犯行態度良好等一切情狀，量
    處如主文所示之刑，並諭知易科罰金之折算標準，以示懲儆
    。
據上論斷，應依刑事訴訟法第369條第1項前段、第364條、第299
條第1項前段、刑法第56條、第216條、第210條、第339條第1項
、第55條、第41條第1項、罰金罰鍰提高標準條例第1條前段、第
2條，判決如主文。
本案經檢察官柯麗鈴到庭執行職務。
中　　華　　民　　國　　94　　年　　11　　月　　15　　日
　　　　　　　　　刑事第十六庭審判長法　官  曾德水
　　　　　　　　　　　　　　　　　  法　官  范清銘
　　　　　　　　　　　　　　　　　  法　官  杜惠錦
以上正本證明與原本無異。
如不服本判決，應於收受送達後十日內向本院提出上訴書狀，其
未敘述上訴之理由者並得於提起上訴後十日內向本院補提理由書
（均須按他造當事人之人數附繕本）。
                                    書記官  楊秋鈴
中　　華　　民　　國　　94　　年　　11　　月　　15　　日
附錄：本案論罪科刑法條全文
刑法第216條
行使第210條至第215條之文書者，依偽造、變造文書或登載不實
事項或使登載不實事項之規定處斷。
刑法第210條
偽造、變造私文書，足以生損害於公眾或他人者，處五年以下有
期徒刑。
刑法第339條第1項
意圖為自己或第 3 人不法之所有，以詐術使人將本人或第 3 人
之物交付者，處五年以下有期徒刑、拘役或科或併科1000元以下
罰金。
